【裁判字號】    89,上易,1794
【裁判日期】    891128
【裁判案由】    詐欺
【裁判全文】
臺灣高等法院臺南分院刑事判決             八十九年度上易字第一七九四號 Ｃ
      上  訴  人
      即  被  告  乙  ○  ○
右上訴人因詐欺案件，不服臺灣臺南地方法院八十九年度易字第八六六號中華民國八
十九年九月十五日第一審判決（起訴案號：臺灣臺南地方法院檢察署八十九年度偵緝
字第二一八號），提起上訴，本院判決如左：
      主      文
上訴駁回。
乙○○緩刑參年。
      事      實
一、乙○○明知自己經濟困難，已無力清償借貸款項，竟基於意圖為自己不法所有之
    概括犯意，自民國（下同）八十七年十月十三日起至同年十一月三日止，連續八
    次以其尚有房屋及土地等資產，僅是短期借款，信用無虞為由，向甲○○調借現
    金，並交付其所簽發、以萬泰商業銀行永康分行及第一商業銀行台南分行為付款
    人之支票以為擔保。甲○○不疑有詐，分八次存款新台幣（下同）一十五萬八千
    元、一十五萬五千元、三十五萬元、一十一萬元、一十六萬九千九百七十元、七
    萬元、六萬七千元、一十萬元至乙○○萬泰商業銀行支票帳戶，前後共計交付借
    款一百一十七萬九千九百七十元（公訴人誤為一百一十六萬九千九百七十元）。
    詎乙○○所簽發之支票先後退票，遂改簽發本票交付甲○○。然經甲○○一再追
    索，要求返還借款未果，甲○○始知受騙。
二、案經甲○○訴請臺灣臺南地方法院檢察署檢察官偵查起訴。
      理      由
一、訊據上訴人即被告乙○○，固不否認有欠告訴人甲○○款項未償之事實，惟矢口
    否認有何詐欺之犯行，辯稱：伊向甲○○借的款項，有的是代第三人黃坤山、郭
    憶萍調借的，因為黃坤山、郭憶萍無法返還借款，所以伊無法對甲○○為清償云
    云。經查：
  (一)告訴人甲○○自八十七年十月十三日起至八十七年十一月三日止，先後將借款一
    百一十七萬九千九百七十元存入被告萬泰商業銀行之支票存款帳戶，及被告嗣後
    簽發本票八張共一百二十二萬元予告訴人，惟無力兌現之事實，有萬泰商業銀行
    支票存款收執聯影本八紙、本票影本八張在卷可憑。
  (二)查證人黃坤山請被告幫忙借款，被告乃以其本人名義向告訴人借款，告訴人在八
    十七年十月二十三日交付一十六萬九千九百七十元、八十七年十月二十八日交付
    七萬元、八十七年十月三十一日交付六萬七千元予被告，被告再轉交黃坤山，嗣
    因黃坤山模具生意不佳，目前無力清償等情，已據證人黃坤山到庭證述明確（見
    原審八十九年六月十九日訊問筆錄）。又郭憶萍目前積欠被告十九萬七千元之會
    款債務，因無力繳交，向被告借，但被告亦無力借款，所以持票向告訴人借錢等
    情，亦據證人郭憶萍到庭證述無誤（見原審八十九年七月七日訊問筆錄）。依據
    上述證人之證詞，被告向告訴人調借之現款，其中五十萬三千九百七十元轉借他
    人，只有六十七萬六千元是自用。然查，債權債務之主體，以締結契約之當事人
    為準，故出面訂立借約之債務人，不問其果為實際受益與否，就其債務應負償還
    之責，債權人不得對於債務人以外之人而請求履行。本件被告前往借款時，均係
    以本人名義為之，此已據告訴人指述明確，則被告為借款之債務人，應負償還之
    責，當然須就自身之資產加以評估，是否有清償債務之能力。
  (三)查被告在萬泰商業銀行永康分行、第一商業銀行東台南分行開設之支票存款帳戶
    ，於八十七年十二月十一日經票據交換所公告列為拒絕往來戶，然該第一商業銀
    行東台南分行帳戶在八十七年九月十六日、九月十七日，十月七月、十月二十七
    日、十月三十一日，均有存款不足之退票記錄，此有萬泰商業銀行永康分行八十
    九年八月十七日永康字第五十五號函、第一商業銀行東台南分行八十九年八月十
    七日一東台南字第一五二號函所附之往來明細及退票資料在卷可按。
  (四)又被告雖有台南縣永康市○○○路四００號之一、八樓之二號建物及土地，然因
    積欠台灣省政府一百六十九萬七千一百八十七元及約定利息，台灣省政府在八十
    七年六月九日已取得確定之支付命令，並於八十七年十二月二十一日向原審聲請
    強制執行上揭房、地，嗣於八十八年十一月九日由李淑苓以一百一十八萬二千三
    百元拍定上揭房、地，此經原審調閱原審八十八年度執字第二六三號民事執行卷
    宗核閱無訛（見原審卷第六十六頁）。
  (五)綜上所陳，被告向告訴人借款時之工作是在夜市賣衣服，每月收入一萬至三萬元
    不等，收入並不多，然當時已積欠台灣省政府一百六十九萬七千一百八十七元無
    力清償，惟一之房地即將被拍賣，然在不及一個月的短時間內，大量向告訴人借
    款，在陸續借款中，銀行支票已陸續因存款不足而退票，負債纍纍而陷於無清償
    能力之財務困境，乃竟猶隱瞞該情向告訴人借款，顯見其於各該借款之初，即預
    想他日無力清償而不予還款，而有為自己不法所有之意圖，及對告訴人施用詐術
    ，致使告訴人陷於錯誤至明，蓋苟告訴人已知被告之實際經濟情況，縱使至愚亦
    不至再借款予被告之理。綜上各情，足認被告所辯要屬畏罪卸責之詞，無足取信
    。本件事證已臻明確，其犯行洵堪認定，應予依法論科。
二、核被告所為，係犯刑法第三百三十九條第一項之詐欺取財罪，其先後多次詐欺取
    財犯行，時間緊接，犯罪構成要件相同，顯係基於概括犯意反覆為之，應依連續
    犯規定以一罪論，並依法加重其刑。原審援引刑事訴訟法第二百九十九條第一項
    前段、刑法第五十六條、第三百三十九條第一項，罰金罰鍰提高標準條例第一條
    前段之規定，並參酌被告之素行、犯罪之動機、目的、手段、告訴人所受損害、
    及其犯後態度暨迄未清償該款等一切情狀，量處有期徒刑六月。本院經核其認事
    用法，均無不當，量刑亦稱妥適。被告上訴意旨，猶執前詞，否認犯罪，為無理
    由，應予駁回。
三、查被告未曾受有期徒刑以上刑之宣告，有卷內前科表可查，經此偵審教訓，應知
    警惕諒無再犯之虞，又被告乙○○已與告訴人達成和解，有八十九年十一月十五
    日和解書附卷足稽，本院認所宣告之刑，以暫不執行為適當，併諭知緩刑三年，
    以勵自新。
據上論斷，應依刑事訴訟法第三百六十八條，刑法第七十四條第一款，判決如主文。
本案經檢察官劉榮堂到庭執行職務。
中    華    民    國      八十九      年      十一      月    二十九    日
                                  臺灣高等法院臺南分院刑事第六庭
                                      審判長法官  林    金    村
                                            法官  徐    宏    志
                                            法官  顏    基    典
右正本證明與原本無異。
不得上訴。
                                      法院書記官  呂    嘉    文
中    華    民    國      八十九      年      十二      月     一       日
附錄本判決論罪科刑法條：
刑法第三百三十九條第一項：意圖為自己或第三人不法之所有，以詐術使人將本人或
                          第三人之物交付者，處五年以下有期徒刑、拘役或科或
                          併科一千元以下罰金。


司法院資訊處製作；財團法人民間司法改革基金會備份。
